臺灣高等法院民事判決
109年度金訴字第2號
原      告  劉永輝  
被      告  顏志峰  
上列當事人間請求侵權行為損害賠償事件，原告提起刑事附帶民
事訴訟，經本院刑事庭裁定移送前來（108年度重附民字第13號
），本院於民國109年7月14日言詞辯論終結，判決如下：
    主      文
被告應給付原告新臺幣壹仟萬元，及自民國一○八年四月十七日
起至清償日止，按週年利率百分之五計算之利息。
訴訟費用由被告負擔。
本判決於原告以新臺幣參佰參拾參萬肆仟元供擔保後，得假執行
。
    事實及理由
壹、程序方面：
    被告經合法通知未於言詞辯論期日到場，核無民事訴訟法第
    386條所列各款情形，爰依原告之聲請，由其一造辯論而為
    判決。
貳、實體事項：
一、原告起訴主張：被告為訴外人華拓建設股份有限公司（下稱
    華拓公司）總經理兼實際負責人。華拓公司於100年間，陸
    續籌資開發臺北市○○區○○段一小段000、000-0、000-0、000
    -0、000-0、000-0、000-0、000-0、000、000、000、000-0
    、000-0、000-0、000-0、000-0、000地號土地（下稱○○段
    土地）興建房屋（下稱○○市場案）。華拓公司與華陞開發股
    份有限公司（下稱華陞公司）就臺北市○○區○○段一小段第00
    0-0、000-0、000-0、000、000-0、000-0、000-0地號土地
    （下稱○○段土地）所為都市更新事業計畫案（下稱○○段土地
    都更案），因此取得對該都更案房屋銷售後利潤之21％權利
    。被告明知華拓公司並非銀行，未經主管機關許可，不得經
    營收受存款之銀行業務，亦不得以借款、收受投資、使加入
    為股東或其他名義向多數人或不特定之人收受款項或吸收資
    金，而約定或給付與本金顯不相當之紅利、利息、股息或其
    他報酬，詎被告基於非法經營收受準存款業務之犯意，竟利
    用其參與獅子會會友聚餐之機會，於101年9月14日至103年5
    月15日，以開發上開○○市場案及○○段土地都更案為由，代表
    華拓公司向原告招募投資以吸收資金，以華拓公司名義先、
    後與原告於102年6月24日簽立投資標的為○○市場案之出資及
    利潤分配協議書1份，約定原告投資金額600萬元，復於103
    年2月27日簽立投資標的為○○段土地都更案之出資及利潤分
    配協議書1份，約定原告投資金額為400萬元，並於同日將原
    告上開102年6月24日木柵市場案之600萬元投資轉為福和段
    土地都更案，而以華拓公司名義與原告再簽訂投資標的轉讓
    約定書，約定投資3年期滿或於105年6月30日結算，保證返
    還本金及給付與本金同額利潤，致使原告分別於如附表所示
    時間、交付如附表所示之投資款予華拓公司。被告非法吸收
    資金，致原告血本無歸，爰依民法第184條第2項規定，請求
    被告返還原告投資款等語。聲明求為判決：㈠、被告應賠償
    劉永輝新臺幣(下同)1,000萬元，及自刑事附帶民事訴訟起
    訴狀繕本送達翌日起至清償日止，按年利率5％計算之利息。
    ㈡、願供擔保請准予宣告假執行。
二、被告未於準備程序或言詞辯論期日到場，亦未提出書狀作何
    聲明或陳述。 
三、本院得心證之理由：
㈠、經查，原告主張之上開事實，業據陳明援用本院108年度金上
    訴字第14號判決被告有罪之刑事判決及該刑事案件歷審卷宗
    （下稱系爭刑事案件）有關證據為佐。茲審酌被告於系爭刑
    事案件審理中，對於「被告利用參與獅子會及工商建研會會
    友聚餐之機會，先後以開發上開都更案、建屋案為由，向包
    括原告在內之多數人招募投資以吸收資金，並代表華拓公司
    與原告簽訂出資及利潤分配協議書，復將其中○○市場案之投
    資轉至○○段土地都更案，而以華拓公司名義與原告簽訂投資
    標的轉讓約定書，約定投資3年或4年期滿保證返還本金及給
    付同額利潤，由華拓公司簽收投資款及簽發本票供擔保，致
    使原告交付如附表所示之投資款予被告，並由被告實際支配
    使用該等款項」之客觀事實供承明確（見臺灣臺北地院107
    年度金訴字第17號卷〈下稱刑案一審卷〉卷二第43頁，本院10
    8年度金上訴字第14號卷第133頁、第244頁、第300頁），且
    原告本件主張與其在系爭刑事案件審理時之指述一致（見刑
    案一審卷一第327至330頁），並據原告提出資及利潤分配協
    議書、投資標的轉讓約定書、華拓公司簽發之本票3紙等影
    本在卷可證（見重附民卷第71至83頁)；復有系爭刑事案件
    卷宗所附原告交付投資款之匯款單、華拓公司及被告簽名之
    投資款簽收單等影本（見臺灣臺北地檢署104年度偵字第233
    06號卷〈下稱偵字第23306號卷〉一第193至202頁），及華拓
    公司變更登記表、董事會議事錄及簽到簿、股東臨時會議事
    錄資料、華拓公司商工登記查詢資料、華拓公司案卷、臺北
    市立中正國民中學104年7月27日北市中正中人字第10430536
    300號令、個人戶籍資料查詢結果、戶籍謄本、○○段土地之
    土地建物及異動索引查詢資料、○○段土地清冊及地籍圖謄本
    、○○段一小段土地華拓公司持有歷程表、100年9月6日合作
    興建房屋契約書影本、100年5月30日不動產買賣契約書影本
    、臺北市政府103年4月25日府都新字第10330671402號函暨
    所附臺北市政府都市發展局104建字第1048號建造執照影本
    、臺北市○○區00路（○○段）辦理都市更新預定時程表及相關
    圖說、內政部營建署都市更新網查詢資料、○○段一小段華拓
    公司持有歷程表、○○段土地建物及異動索引查詢資料、直興
    段土地之土地建物及異動索引查詢資料、直興段土地登記第
    二類謄本、臺北市○○區○○段○○段000地號土地買賣契約書、
    祭祀公業林玉記第6次派下員大會會議紀錄、臺北市○○區○○
    段○○段000○000地號土地抵押權設定登記申請書及土地增值
    稅繳款書可稽(見臺灣臺北地檢署104年度偵字第17054號卷
    第26至27頁、第30至38頁、第83至84頁、第85至95頁、第99
    至119頁、第193至194頁，偵字第23306號卷一第82至102頁
    、第103至109頁、第212至217頁、第218至256頁、第257至2
    61、第302頁、第303頁，偵字第23306號卷二第8至33頁、第
    34頁、第35至38頁，偵續字第31號卷第33頁、第43至59頁、
    第111頁、第153至262頁、第270至272頁、第273至279頁、
    第280頁、第310頁、第312頁），經本院調取系爭刑事案件
    卷宗暨相關偵查卷宗核閱無誤。而被告上開行為，因違反銀
    行法第125條第3項、第1項前段法人之行為負責人非法經營
    收受存款業務罪，業經本院108年度金上訴字第14號刑事判
    決判處其有期徒刑5年10月，亦有該刑事判決書足憑（見本
    院卷第7頁至36頁）。又被告已受合法通知而不到場，亦未
    提出書狀爭執，自堪認原告之主張為真實。
㈡、按違反保護他人之法律，致生損害於他人者，負賠償責任。
    民法第184 條第2 項定有明文。又除法律另有規定者外，非
    銀行不得經營收受存款，銀行法第29條第1項定有明文。此
    項規定，旨在保障存款人權益，使其免受不測之損害，自屬
    保護他人之法律。同法第29條之1規定，以借款、收受投資
    、使加入為股東或其他名義，向多數人或不特定之人收受款
    項或吸收資金，而約定或給付與本金顯不相當之紅利、利息
    、股息或其他報酬者，以收受存款論。係為保障社會投資大
    眾之權益，及有效維護經濟金融秩序，而將此種脫法收受存
    款行為擬制規定為收受存款。故有違反銀行法而造成損害，
    違反銀行法之人均應負損害賠償責任（最高法院103年度台
    上字第1198號判決意旨參照）。查被告及其所經營之華拓公
    司均非銀行，亦未經主管機關許可經營銀行業務，不得以借
    款、收受投資、使加入為股東或其他名義，向多數人或不特
    定之人收受款項或吸收資金，而約定或給付與本金顯不相當
    之紅利、利息、股息或其他報酬。被告利用其參與獅子會會
    友聚餐之機會，以華拓公司名義向包括原告在內之多數人招
    攬投資○○市場案及○○段土地都更案，且保證發放與本金顯不
    相當之利潤，以此收受原告交付之投資款，顯已違反銀行法
    第29條、第29條之1之規定，核已違反該保護他人之法律；
    且原告投資後未能領回投資款，可見被告違法經營準收受存
    款業務，致原告受有損害，二者間有因果關係存在。揆諸前
    揭說明，被告自應就其因違反保護他人法律之侵權行為，造
    成原告投資款1,000萬元損害，依民法第184條第2項規定負
    連帶損害賠償責任。
四、綜上所述，原告依民法第184條第2項規定，請求被告給付原
    告1,000萬元及自108年4月17日（108年4月16日送達被告，
    見重附民卷第85頁送達回證）起至清償日止，按週年利率5％
    計算之利息，洵屬正當，應予准許。本判決命被告給付部分
    ，原告陳明願供擔保宣告准免假執行，核無不合，爰酌定相
    當擔保金額准許之。
五、據上論結，本件原告之訴為有理由，依民事訴訟法第463條
    、第385條第1項、第392條第2項、第78條，判決如主文。
中　　華　　民　　國　　109 　年　　8 　　月　　4 　　日
                    民事第二十一庭
                        審判長法  官  翁昭蓉
                              法  官  鍾素鳳
                              法  官  羅惠雯
附表：
項次 原告簽立之投資協議書/投資金額 原告交付投資款方式 約定投資標的 被告提供之擔保 原告簽立之轉換標的文件 約定轉換標的 約定投資期間及報酬之內容 1 102年6月24日簽立「出資及利潤分配協議書」/600萬元 於102年6月27日、7月15日各匯款300萬元至華拓公司之玉山銀行東門分行帳戶（帳號：0000000000000）內，共600萬元。 木柵市場案 被告將華拓公司於102年6月27日、7月15日簽發、面額均為300萬元之本票（票號：TH0000 000號、TH0000000號）2紙交付原告。 103年2月27日簽立「投資標的轉讓約定書」 福和段土地都更案 105年6月30日結算，保證發放利潤及撥還本金總計1,200萬元。 2 103年2月27日簽立「出資及利潤分配協議書」/400萬元 於103年3月3日匯款400萬元至華拓公司之玉山銀行東門分行帳戶（帳號：0000000000000號）內。 福和段土地都更案 被告將華拓公司於103年3月3日簽發華拓公司、面額為400萬元之本票（票號：324035號）1紙交付原告。 （無） （無） 資金到位日起3年結算，保證發放利潤及撥還本金總計800萬元。 
正本係照原本作成。
如不服本判決，應於收受送達後20日內向本院提出上訴書狀，其
未表明上訴理由者，應於提出上訴後20日內向本院補提理由書狀
（均須按他造當事人之人數附繕本）上訴時應提出委任律師或具
有律師資格之人之委任狀；委任有律師資格者，另應附具律師資
格證書及釋明委任人與受任人有民事訴訟法第466 條之1第1項但
書或第2項（詳附註）所定關係之釋明文書影本。如委任律師提
起上訴者，應一併繳納上訴審裁判費。
中　　華　　民　　國　　109 　年　　8 　　月　　4 　　日
    　　　　　　　　　　　　　書記官  洪秋帆
附註：
民事訴訟法第466條之1（第1項、第2項）：
對於第二審判決上訴，上訴人應委任律師為訴訟代理人。但上訴
人或其法定代理人具有律師資格者，不在此限。
上訴人之配偶、三親等內之血親、二親等內之姻親，或上訴人為
法人、中央或地方機關時，其所屬專任人員具有律師資格並經法
院認為適當者，亦得為第三審訴訟代理人。